臺灣高等法院民事裁定　　　　　　　　100年度家抗字第167號
抗　告　人　蕭朝宗　
　　　　　　　　　　
　　　　　　　　　　
代  理  人  董子祺律師  
抗告人因受輔助宣告人方楊梨之監護宣告事件，對於中華民國
100年7月25日臺灣士林地方法院100年度監宣字第125號所為裁定
提起抗告，本院裁定如下：
    主  文
原裁定主文第二項關於選定輔助人部分，增列抗告人蕭朝宗（男
；民國○○年○○月○○日生；身分證統一編號：Z000000000）共同
為受輔助宣告人方楊梨之輔助人。
抗告程序費用由相對人甲○○負擔。
    理  由
一、抗告意旨略以：抗告人為受輔助宣告人方楊梨之長子，原審
    法院之聲請人甲○○為抗告人同母異父胞妹，抗告人係長年
    實際照顧方楊梨之人，原不知甲○○提出本件之聲請，因甲
    ○○對外宣稱已取得「輔助人」裁定，抗告人聲請閱卷後始
    提出抗告，未逾法定期間。方楊梨於原審法院訊問時，明白
    表示希望由抗告人擔任監護人，因抗告人自開始工作謀生起
    ，未曾懈怠身為人子應盡之孝道義務，方楊梨約十年前罹患
    帕金森氏症，行動漸行不便，均由抗告人與妻子照料方楊梨
    之飲食起居，直至94年起，方楊梨行走困難，抗告人基於安
    全考量始委請專業養護所照護，養護所費用本由方楊梨之存
    款支付，嗣存款不足支付，96年8 月起由抗告人與甲○○共
    同負擔，而甲○○自100年2月起不願負擔，由抗告人獨力負
    擔迄今9個月共支付新台幣238,500元。甲○○於刑事案件對
    抗告人提出之告發（尚繫屬於地方法院檢察署）均非事實，
    所稱抗告人拒絕申請高額補助卻急忙廉價處分方楊梨之不動
    產更屬無稽。原裁定受甲○○之隱瞞及誤導，致選定不符方
    楊梨利益之甲○○擔任輔助人，係有未當，求為廢棄關於選
    定甲○○為輔助人部分，請准選定抗告人為方楊梨之輔助人
    等語。
二、按，受輔助宣告之人，應置輔助人。輔助人及有關輔助之職
    務，準用第1111條之規定。法院選定輔助人時，應依受輔助
    宣告之人之最佳利益，優先考量受輔助宣告之人之意見，審
    酌一切情狀，並注意下列事項：(一)受輔助宣告之人之身心狀
    態與生活及財產狀況。(二)受輔助宣告之人與其配偶、子女或
    其他共同生活之人間之情感狀況。(三)輔助人之職業、經歷、
    意見及其與受輔助宣告之人之利害關係。(四)法人為輔助人時
    ，其事業之種類與內容，法人及其代表人與受輔助宣告之人
    之利害關係。民法第1113條之1第1項、同條第2項準用第
    1111條之1分別定有明文。同法第1111 條則規定「法院為監
    護之宣告時，應依職權就配偶、四親等內之親屬、最近一年
    有同居事實之其他親屬、主管機關、社會福利機構或其他適
    當之人選定一人或數人為監護人，並同時指定會同開具財產
    清冊之人。」，足認依法律之明文規定，輔助人得為一人或
    數人。本件受輔助宣告之人方楊梨依法應選定輔助之人，方
    楊梨於原審法院訊問時陳稱希望由其子擔任監護人，惟就倘
    改為輔助宣告時所希望之輔助人人選，則答稱「不認識」（
    原審卷第19頁反面），足見其對監護人或輔助人之意義無法
    正確理解。抗告人及甲○○均為受輔助宣告人方楊梨之親生
    子女，二人同稱係長期照顧方楊梨之人，且均表達擔任方楊
    梨輔助人之意願。抗告人抗辯方楊梨自94年3 月入住老人養
    護所，每月應支付之養護費用、生病拿藥或住院治療，均由
    抗告人親自處理，業提出台北市私立○○老人養護所100 年
    8 月24日出具之證明書為證，堪信抗告人對方楊梨之照顧，
    確實盡心盡力。甲○○雖主張抗告人不適宜擔任輔助人，伊
    對抗告人涉嫌侵占方楊梨財產提出刑事告發，現由檢察官偵
    查中云云。惟，刑事案件既係甲○○所告發，在偵查案件尚
    未偵查終結前，不能逕認甲○○告發之事實為真。本院審酌
    甲○○於提出本件聲請前，未告知抗告人，且方楊梨直覺反
    應願由抗告人擔任監護人，抗告人與甲○○均為方楊梨之親
    生子女等情，認由抗告人及甲○○共同擔任輔助人，較能符
    合受輔助宣告人方楊梨之最佳利益，對於方楊梨之保障將益
    為週全。抗告人及甲○○各自主張自己為適合之輔助人，均
    有理由，本院認如由二人共同輔助，應更符合方楊梨之最佳
    利益。
三、結論：本件抗告為有理由，裁定如主文。
中　　華　　民　　國　 100　　年　　11　　月　　14　　日
                      民事第二庭    
                        審判長法　官  吳謙仁
　　　　　　　　　　 　　　　 法　官  張松鈞
　　　　　　　　　　 　　　　 法　官  蘇瑞華
正本係照原本作成。
本裁定除以適用法規顯有錯誤為理由外，不得再抗告。如提起再
抗告，應於收受後10日內委任律師為代理人向本院提出再抗告狀
。並繳納再抗告費新台幣１千元。
中　　華　　民　　國　 100　　年　　11　　月　　14　　日
　　　　　　　　　　　　　　　書記官  廖婷璇
